臺灣臺南地方法院民事裁定　　　　　　100年度消債更字第7號
聲　請　人　陳世中
上列聲請人因消費者債務清理事件聲請更生，本院裁定如下：
    主    文
聲請人陳世中自民國一百年五月六日下午五時起開始更生程序，
並命司法事務官進行本件更生程序。
    理    由
一、按債務人不能清償債務或有不能清償之虞，且無擔保或無優
    先權之債務總額未逾新臺幣（下同）1,200萬元者，於法院
    裁定開始清算程序或宣告破產前，得向法院聲請更生。債務
    人對於金融機構因消費借貸、自用住宅借款、信用卡或現金
    卡契約而負債務，在聲請更生或清算前，應提出債權人清冊
    ，以書面向最大債權金融機構請求協商債務清償方案，並表
    明共同協商之意旨；債務人與金融機構協商成立者，不得聲
    請更生或清算。但因不可歸責於己之事由，致履行顯有重大
    困難者，不在此限；本條例施行前，債務人依金融主管機關
    協調成立之中華民國銀行公會會員，辦理消費金融案件無擔
    保債務協商機制與金融機構成立之協商，準用前項之規定；
    法院開始更生程序之裁定，應載明其年、月、日、時，並即
    時發生效力；法院裁定開始更生或清算程序後，得命司法事
    務官進行更生或清算程序，必要時得選任律師、會計師或其
    他適當之自然人或法人一人為監督人或管理人，消費者債務
    清理條例第3條、第42條第1項、第151條第1項、第5項、第6
    項、第45條第1項、第16條第1項分別定有明文。
二、本件聲請意旨略以：
    緣聲請人於民國94年時，為增加收入而向金融機構貸款購買
    大貨車，惟因景氣不佳致聲請人每月收入不足支付車貸月付
    金而以信用貸款及信用卡週轉使用。然因金融機構高達19％
    之循環利息，聲請人實無力負擔每月還款月付金及生活費，
    嗣為使債務得以清償，於95年5月2日依中華民國銀行公會會
    員辦理消費金融案件無擔保債務協商機制（下稱協商機制）
    規定申請債務協商，並與最大債權銀行日盛國際商業銀行股
    份有限公司（下稱日盛銀行）達成協議：自95年5月起，分
    80期，利率0％，每月10日還款21,074元。但因聲請人收入
    始終無法增加，迫不得已將大貨車變賣並至貨運公司就業仍
    無法提高收入，苦撐數期而毀諾，實係客觀收入不足所致。
    聲請人現任職於冠準汽車貨運有限公司（下稱冠準公司），
    屬單純受領薪資之勞工，每月收入20,280元，無擔保或無優
    先權之債務總額為1,779,380元。聲請人每月收入扣除上開
    協商金額後，明顯不足維持全家每月生活開銷，況聲請人與
    配偶目前均受債權銀行執行扣薪中，重建家庭經濟實有困難
    ，為此，依消費者債務清理條例提出本件更生之聲請等語。
三、經查：
  (一)聲請人於消費者債務清理條例施行前，依金融主管機關協調
    成立之協商機制，與最大債權銀行即日盛銀行於95年5月2日
    協商成立，當時聲請人無擔保債務總額為1,685,928元，雙
    方約定聲請人自95年5月起，分80期、利率0％，於每月10日
    應償還款項為21,074元，嗣聲請人未依約繳款，已於96年8
    月6日毀諾等情，此有日盛銀行民事陳報狀、協議書及無擔
    保債務明細表在卷可憑（見卷第80頁至第83頁），堪信為真
    實。是本件既已協商成立，聲請人向本院聲請更生仍須審究
    是否有「不可歸責於己事由致履行顯有重大困難」之情事。
  (二)聲請人於94年至96年間，曾先後任職於正道交通事業有限公
    司（下稱正道公司）及順源有限公司（下稱順源公司），而
    聲請人94年度薪資所得給付總額為198,000元、95年度薪資
    所得給付總額為294,000元、96年度薪資所得給付總額為
    80,000元等情，有本院依職權調閱稅務電子閘門財產所得調
    件明細表、正道公司民事陳報狀、順源公司陳報之聲請人95
    、96年度各類所得扣繳暨免扣繳憑單及本院電話紀錄表等件
    （見卷第55頁、第60頁至第69頁、第77頁至第79頁及第95
    頁、第96頁）在卷為證，從而，聲請人於96年8月6日毀諾時
    之收入應以8,000元【計算式：96年度1至10月薪資所得給付
    總額80,000（元）10（月）＝8,000（元）】計算為宜，
    觀諸聲請人每月協商金額高達21,074元，已遠高過其收入，
    其主張無力繳納而具有不可歸責而毀諾之事由，尚可認定；
    縱令以聲請人自陳現每月收入20,280元計算，亦無力繳足協
    商金額，遑論尚須支付每月個人生活必要支出及3名未成年
    子女之扶養費用，聲請人主張其每月收入已不足支付協商金
    額，且係因不可歸責於己之事由致履行上開協議顯有重大困
    難等情，本院經審酌上開事證，認聲請人上開主張堪予採信
    ，且聲請人確已達不能清償債務之程度。
四、綜上所述，聲請人僅係一般消費者，並未從事營業，其已達
    不能清償債務或有不能清償之虞之程度，其中無擔保或無優
    先權之債務，在1,200萬元以下。且本件聲請人如依約履行
    協商條件，則無法維持其個人生活必要支出，是聲請人主張
    因有不可歸責於己之事由，致履行原協商條件有重大困難，
    應堪採信。此外，又查無聲請人有消費者債務清理條例第6
    條第3項、第8條或第46條各款所定駁回更生聲請之事由存在
    ，則聲請人聲請更生，應屬有據，並命司法事務官進行本件
    更生程序，爰裁定如主文。關於聲請人所預繳納之郵務送達
    費10,000元，則待本件更生聲請事件確定後，如仍尚有剩餘
    ，再予退還聲請人。惟本院裁定准許開始更生程序，僅係依
    消費者債務清理條例立法意旨，在經濟生活上讓聲請人有一
    個之更生機會，並非聲請人之一切債務自此即免負清償之責
    ，且聲請人須於更生程序中與債權人協議「更生方案」，並
    持續履行更生方案後（清償期間為6年以內，但有特別情事
    者，得延長為8年），聲請人之債務始能依同條例第73條生
    消滅之效力，請聲請人注意。
中    華    民    國   100    年    5     月     6    日
                          臺灣臺南地方法院民事第二庭
                                  法  官  許育菱
以上正本係照原本作成。
本件不得抗告。
本裁定已於100年月日下午5時公告。
中    華    民    國   100    年    5     月     6    日
                                  書記官  謝安青